臺灣花蓮地方法院刑事判決　　　　　　　 96年度易字第359號
公　訴　人　臺灣花蓮地方法院檢察署檢察官
被　　　告　乙○○
　　　　　　　　　　現於臺灣花蓮看守所附設勒戒所觀察勒戒
上列被告因竊盜案件，經檢察官提起公訴（96 年度偵緝字第287
號、第288 號），被告於準備程序中為有罪之陳述，經本院裁定
行簡式審判程序並判決如下：
    主  文
乙○○連續結夥三人以上竊盜，累犯，處有期徒刑捌月，應減為
有期徒刑肆月，如易科罰金，以銀元參佰元即新台幣玖佰元折算
壹日。
    事  實
一、乙○○前曾因違反麻醉藥品管理條例案件，經法院判處有期
    徒刑5年4月確定，於87年8月18 日假釋出監，嗣經撤銷假釋
    ，執行殘刑2年8月25日，於93年2月29 日執行完畢。猶不知
    警惕，竟與潘輝益、劉學弘、吳清文（以上3 人業經本院95
    年度訴字第433 號審理判決）、余妙順（另案通緝中）、李
    清輝（已死亡，另由臺灣花蓮地方法院檢察署檢察官為不起
    訴處分），共同基於意圖為自己不法所有之概括犯意聯絡，
    結夥三人以上，先後於附表一所列時間、地點，連續徒手竊
    取丁○○、丙○○、甲○○○栽種之柚子（犯罪時間、地點
    及共犯詳如附表一），共約一萬餘台斤。嗣於94年8月30 日
    晚間6 時許，乙○○於上開竊盜犯行尚未經有偵查權限之機
    關或人員查獲前，自行向花蓮縣警察局鳳林分局自首（但於
    偵查中逃匿並不合自首減刑之要件）。
二、案經被害人丁○○、丙○○、甲○○○告訴及被告乙○○自
    首由花蓮縣警察局鳳林分局報告臺灣花蓮地方法院檢察署檢
    察官偵查起訴。
    理  由
一、上揭事實業據被告乙○○於本院準備程序及審理時坦承不諱
    ，核與同案共同被告潘輝益、劉學弘於警詢時及偵查中之供
    述相符，並據被害人丁○○、丙○○、甲○○○於警詢時指
    述綦詳，復有現場照片、現場圖、贓物認領保管收據、過磅
    單、土地所有權狀等影本各一份在卷可佐，足徵被告乙○○
    於本院中之自白與事實相符，堪予採信。綜上各節，本件被
    告犯行堪以認定，應予依法論科。
二、又公訴意旨雖認案外人董健福與被告等人於附表一編號三之
    時間、地點共同竊取柚子等語，惟被告供稱當日董健福好像
    是來載柚子的等語，而董健福上開犯嫌業經檢察官於本院另
    案審理時更正為搬運贓物罪嫌，並經本院95 年度訴字第433
    號判決書認定董健福於上開時、地係前往搬運贓物而非共同
    竊盜，有上開判決書一份在卷可按，堪認案外人董健福並非
    上開竊盜犯行之共犯，併此敘明。
三、查被告行為後，刑法部分條文及刑法施行法業於94年2月2日
    經總統令修正公布，並於95年7月1日施行，又參酌最高法院
    95年5月23日刑事庭第8次會議決議中關於法律變更之比較適
    用原則：刑法（乃指修正後之現行法）第2條第1項之規定，
    係規範行為後法律變更所生新舊法律比較適用之準據法，於
    刑法施行後，應適用該法第2條第1項之規定，為「從舊從輕
    」之比較；另於比較時應就罪刑有關之共犯、未遂犯、想像
    競合犯、牽連犯、連續犯、結合犯，以及累犯加重、自首減
    輕暨其他法定加減原因（如身分加減）與加減比例等一切情
    形，本於統一性及整體性原則，綜其全部罪刑之結果而為比
    較。則本案涉及法律變更部分經附表二所示比較新舊法之結
    果，修正後之規定並非較有利於被告，是依刑法第2條第1項
    前段規定，有關修正部分自應一體適用修正前刑法之規定，
    合先敘明。核被告所為，係犯刑法第321條第1項第4 款之結
    夥三人以上加重竊盜罪。被告與同案被告潘輝益、李清輝、
    劉學弘、吳清文、余妙順等人就上揭加重竊盜犯行，有犯意
    聯絡及行為分擔，為共同正犯。又被告先後多次加重竊盜犯
    行，時間緊接，手法相同，又均係觸犯構成要件相同之罪名
    ，顯係基於概括犯意反覆為之，應依修正前刑法第56條連續
    犯之規定以一罪論，並依法加重其刑。被告有如事實欄所載
    之前科紀錄及執行情形，此有臺灣高等法院被告前案紀錄表
    一份在卷可查，其於5 年內再犯本件有期徒刑以上之罪，為
    累犯，應依修正前刑法第47條之規定，加重其刑，並遞加重
    之。又刑法第六十二條前段所規定之自首，係以對於未發覺
    之犯罪自首而受裁判為要件，故犯罪行為人應於有偵查犯罪
    職權之公務員未發覺犯罪事實或犯罪人之前自首犯罪，且接
    受裁判，兩項要件兼備，始得依刑法第六十二條前段自首之
    規定減輕其刑。本件被告雖有如事實欄所載於有偵查權限之
    機關或人員發覺之前自首之情形，並有花蓮縣警察局鳳林分
    局偵辦李清輝等人涉嫌竊盜案偵查報告一份附卷可按，惟被
    告於偵查中逃匿，經台灣花蓮地方法院檢察署發佈通緝後始
    緝獲到案，此有偵查案卷二宗（96年度偵緝字第287 號、第
    288 號卷）可按，足見被告於自首後並無接受裁判之意思，
    與自首減刑之要件不符，併此敘明。爰審酌被告之前科素行
    、犯罪動機、目的、手法、參與行竊之次數、所獲利益、被
    害人損害程度及被告犯罪後自首並坦承犯行之態度等一切情
    狀，量處如主文所示之刑。
四、查被告犯罪時間在96年4月24 日之前，合於中華民國九十六
    年罪犯減刑條例第2條第1項第3 款之規定，應就其宣告刑減
    刑二分之一，並諭知減刑後易科罰金之折算標準。
據上論斷，應依刑事訴訟法第299條第1項前段，刑法第2條第1項
前段、第321條第1項第4款，修正前刑法第28條、第56 條、第47
條、第41條第1項前段，罰金罰鍰提高標準條例第1條前段，修正
前罰金罰鍰提高標準條例第2 條，現行法規所定貨幣單位折算新
臺幣條例第2條，中華民國九十六年罪犯減刑條例第2條第1項第3
款、第7條、第9條，判決如主文。
本案經檢察官孫源志到庭執行職務。
中　　華　　民　　國　　96　　年　　10　　月　　8 　　日
　　　　　　　　　刑事第二庭    法　官　林碧玲
上列正本證明與原本無異。
如對本判決不服，應於送達後10日內，向本院提出上訴狀（上訴
狀應記載具體上訴理由並應抄附繕本）告訴人或被害人如對於本
判決不服者，應具備理由請求檢察官上訴，其上訴期間之計算係
以檢察官收受判決正本之日期為準。
中　　華　　民　　國　　96　　年　　10　　月　　8 　　日
　　　　　　　　　　　　　　　　書記官
附錄本判決論罪之法律條文：
中華民國刑法第321條
（加重竊盜罪）
犯竊盜罪而有左列情形之一者，處6月以上、5年以下有期徒刑：
一  於夜間侵入住宅或有人居住之建築物、船艦或隱匿其內而犯
    之者。
二  毀越門扇、牆垣或其他安全設備而犯之者。
三  攜帶兇器而犯之者。
四  結夥三人以上而犯之者。
五  乘火災、水災或其他災害之際而犯之者。
六  在車站或埠頭而犯之者。
前項之未遂犯罰之。
附表一：
┌───┬───────┬───────┬───┬─────────┐
│編 號 │　 時　　間　 │　　地　點　　│被害人│共犯　　　　　　　│
├───┼───────┼───────┼───┼─────────┤
│　　　│94年8月27日晚 │花蓮縣瑞穗鄉瑞│丁○○│李清輝、吳清文、余│
│　一　│上7時許　　　 │北村38之20號柚│　　　│妙順、潘輝益、張玉│
│　　　│　　　　　　　│子園　　　　　│　　　│雄、劉學弘　　　　│
├───┼───────┼───────┼───┼─────────┤
│　　　│94年8月28日晚 │花蓮縣瑞穗鄉瑞│丙○○│李清輝、吳清文、余│
│　二　│上8時許　　　 │穗段1305之40號│　　　│妙順、潘輝益、張玉│
│　　　│　　　　　　　│（起訴書誤載為│　　　│雄、劉學弘　　　　│
│      │              │10號）柚子園  │      │                  │
├───┼───────┼───────┼───┼─────────┤
│　　　│94年8月29日晚 │花蓮縣瑞穗鄉瑞│姜楊節│李清輝、余妙順、潘│
│　三　│上11時許　　　│祥村瑞穗段2971│仔　　│輝益、乙○○、劉學│
│　　　│　　　　　　　│號柚子園　　　│　　　│弘　　　　        │
└───┴───────┴───────┴───┴─────────┘
附表二：
┌───┬───────┬────────┬──────┐
│比較  │修正前刑法於本│（修正後）刑法於│依從舊從輕原│
│法條  │案適用之法律效│本案適用之法律效│則比較結果  │
│      │果            │果              │            │
├───┼───────┼────────┼──────┤
│刑法第│二人以上共同「│ 二人以上共同「 │二者僅法條文│
│28條  │實施」犯罪之行│ 實行」犯罪之行 │字修正，適用│
│      │為者，皆為正犯│ 為者，皆為正犯 │結果並無不同│
├───┼───────┼────────┼──────┤
│刑法第│適用該條連續犯│刪除該條連續犯之│本條從修正前│
│56條  │之規定，以一罪│規定。則本件被告│刑法較有利於│
│      │論，並得加重本│所涉之罪依數罪併│被告        │
│      │刑至2分之1    │罰之規定論處，得│            │
│      │              │定於各刑中最長期│            │
│      │              │以上，各刑合併刑│            │
│      │              │期以下，定其刑期│            │
│      │              │，但不得逾30 年 │            │
├───┼───────┼────────┼──────┤
│刑法第│應適用累犯規定│同修正前刑法之法│本條從修正後│
│47條  │，加重本刑至2 │律效果          │刑法未較有利│
│      │分之1         │                │於被告      │
├───┼───────┼────────┼──────┤
│刑法第│依修正前罰金罰│如易科罰金，以新│本條從修正前│
│41條第│鍰提高標準條例│臺幣1,000元、   │刑法較有利於│
│1項前 │第2條（現已刪 │2,000元或3,000元│被告        │
│段    │除）規定，易科│折算1日         │            │
│      │罰金數額提高為│                │            │
│      │100倍，如易科 │                │            │
│      │罰金，以銀元  │                │            │
│      │300元即新臺幣 │                │            │
│      │900元折算1日  │                │            │
├───┴───────┴────────┴──────┤
│綜合比較結果：修正後之刑法並非較有利於被告，故本案有關│
│修正部分應一體適用修正前刑法。                        │
└───────────────────────────┘
